【裁判字號】    97,交聲,210
【裁判日期】    970131
【裁判案由】    違反道路交通管理處罰條例聲明異議
【裁判全文】
臺灣臺北地方法院交通事件裁定        97年度交聲字第210 號
原處分機關  臺北市交通事件裁決所
異  議  人
即受處分人  甲○○
上列異議人即受處分人因違反道路交通管理處罰條例案件，對於
臺北市交通事件裁決所民國97年1 月14日所為處分（原處分案號
：北市裁二字第裁22-AEW430279號）聲明異議，本院裁定如下：
    主  文
異議駁回。
    理  由
一、聲明異議意旨略以：異議人即受處分人甲○○於96年10月2
    日16時42分許，騎乘車牌號碼ＢＰＨ—六五０號重型機車，
    途經臺北市市○○道南側人行道行駛時，為臺北市政府警察
    局中正第一分局警員以異議人有違反道路交通管理處罰條例
    第四十五條第六款之違規行為製單舉發（單號ＡＥＷ四三０
    二七九號），異議人以其騎乘該機車由臺北市○○○路右轉
    駛上開市○○道南側人行道上行進3 公尺許，而尚未達人行
    道上有附設劃格機車停車位格前，即遭警攔停並以受處分人
    違反前揭道路交通管理處罰條例規定之行為製單舉發，惟上
    開臺北市○○○路右轉駛入市○○道之車流量甚大，倘欲停
    在路邊牽車進入上開市○○道南側人行道上附設劃格機車停
    車位格時，易造成路口迴堵及上開人行道之坡度大而路小情
    節下，欲期待先停機車後始牽車進入上開市○○道南側人行
    道上附設劃格機車停車位格，實期待不可能情節，爰請求撤
    銷原處分云云。
二、原處分機關以：異議人即受處分人於上開時地騎乘車牌號碼
    ＢＰＨ—六五０號重型機車，行駛臺北市市○○道南側人行
    道時，為臺北市政府警察局中正第一分局警員以異議人有違
    反道路交通管理處罰條例第四十五條第六款之違規行為製單
    舉發（單號ＡＥＷ四三０二七九號），並惟經原處分機關函
    請舉發單位調查結果，仍認受處分人確有上開違規行為，原
    處分機關遂於975年15月145日依道路交通管理處罰條例第四
    十五條第六款、第六十三條第一項第三款及違反道路交通管
    理事件統一裁罰基準及處理細則規定，裁處受處分人新臺幣
    （下同）6百元罰鍰，並記違規點數1點等語。
三、按汽車駕駛人，駕車行駛人行道者，處新臺幣（下同）6 百
    元以上1 千8 百元以下罰鍰，並記違規點數1 點，道路交通
    管理處罰條例第四十五條第六款、第六十三條第一項第三款
    分別定有明文。又該條例所稱之汽車，包括機器腳踏車在內
    ，同條例第三條第八款亦有明定。
四、經查，受處分人於上揭時、地，騎乘上開機車行駛人行道之
    違規行為，經警攔停之事實，業據受處分人於97年1 月14日
    聲明異議狀內載述：我騎上未超過３公尺即遭開單等語綦詳
    （見本院卷第4 頁），並有聲明異議狀、臺北市政府警察局
    中正第一分局96年10月24日函、本院96年度聲字第1389號交
    通事件裁定書、舉發違規通知單、裁決書、送達證書、臺北
    市交通事件裁決所96年10月12日、11月1 日函、陳述書、臺
    北市政府警察局中正第一分局96年10月24日函在卷可佐，是
    受處分人於上揭時、地，騎乘上開機車行駛人行道之違規行
    為，為警攔停製單舉發之事實，應堪認定。查臺北市○○○
    路右轉駛入市○○道之車流量大小，固端視上下班尖峰時間
    之不同有變化，惟機車右轉、停車均有道路交通規則之駕駛
    人注意義務規定，及其前後左右車之保持安距離等詳細規定
    ，此乃汽車駕駛人、機器腳踏車駕駛人均應熟稔上開交通規
    則，實無以車流量甚大，倘欲停在路邊牽車進入人行道上，
    易造成路口迴堵等因素推詞，俾解免自己違規責任之理，再
    者，人行道上附設劃格機車停車位格係實權宜方便，更應注
    意機車騎士逕自以人車重量行進壓在人行道上，致人行道上
    公共設施承受重力，易損害而肇致人行道上路面受損，影響
    交通往來安全、行人徒步行進安全之虞，未來易肇致保養上
    開人行道之公務機關及其公務員有國家賠償責任適用之發生
    ，爰按汽車駕駛人，駕車行駛人行道者，處6百元以上1 千8
    百元以下罰鍰，並記違規點數1 點之上開規定，是受處分人
    騎乘機車應有上開注意義務，且應熟知方能保障交通往來安
    全。復按交通警員製單舉發違反道路交通管理處罰條例所列
    之違規事實，本質上為行政處分，係公務員基於職務上之權
    力，依法就特定之具體事件所為之具公法上效果之單方面行
    政行為，基於公務員為公法上行為具有公信力之原則，該行
    政行為當可被推定為真正，其據以依法處分之事實認定亦為
    正確無誤；且於本院卷存資料內，亦查無任何足資證明警員
    有捏造事實、違法取締之情事，從而，執勤警員本其維護交
    通秩序、安全職責所為之舉發，自應受到合法、正確之推定
    。是受處分人上述所辯與事實不符，殊難遽採。
五、綜上，受處分人確有上揭違規事實，已堪認定。從而，原處
    四、分機關依道路交通管理處罰條例第四十五條第六款、第
    六十三條第一項第三款及違反道路交通管理事件統一裁罰基
    準表規定，裁處受處分人罰鍰6百元，並記違規點數1點，核
    無違誤，異議人之異議為無理由，爰予駁回。
據上論斷，應依道路交通案件處理辦法第十九條，裁定如主文。
中    華    民    國    97    年  1     月    31      日
                  交通法庭    法  官  施添寶
以上正本證明與原本無異。
如不服本裁定應於送達後5日內向本院提出抗告狀
                              書記官  陳弘文
中    華    民    國    97    年  1     月    31      日


司法院資訊處製作；財團法人民間司法改革基金會備份。
